臺灣高等法院刑事判決　　　　　　　　　　　　　　九十三年度上易字第七五０號
　　上　訴　人　臺灣士林地方法院檢察署檢察官
　　被　　　告　乙○　　二十四.
　　　　　　　　　　　　統一編.
右上訴人因家暴恐嚇案件，不服臺灣士林地方法院九十二年度易字第六０八號，中華
民國九十三年三月十日第一審判決（起訴案號：臺灣士林地方法院檢察署九十二年度
偵字第一三五六號、第三六二七號），提起上訴，本院判決如左：
    主  文
原判決撤銷。
乙○連續以加害生命、財產之事恐嚇他人，致生危害於他人之安全，處罰金壹仟元，
如易服勞役，以參佰元折算壹日，緩刑貳年。
    事  實
一、乙○係大陸地區人民，於民國九十一年六月間與甲○○結婚後，於同（九十一）
    年八月三日（起訴書誤繕為八月二日）以探親為由入境臺灣並與其婆婆丙○○○
    （即甲○○之母）同住在臺北市○○路○段二八五巷六十九弄二十一號三樓，係
    丙○○○之媳婦，二人間具有家庭暴力防治法第三條第二款所定之家庭成員關係
    。詎乙○抵臺後，因認其夫甲○○未依約給付聘金及仲介費，致其父（即丙○○
    ○之父）需向人借貸支付仲介費用，因而不時與甲○○林發生爭執；嗣乙○於同
    （九十一）年十月九日晚間再次於上址房間與其夫甲○○為前開聘金之事發生爭
    執且索取聘金未果；隨後走出房間，竟基於概括犯意，在上址客廳以加害生命、
    財產之事向其婆婆丙○○○揚言恐嚇稱，如不願給付新台幣（下同）十萬元，或
    交出
    父）上開支出，就要放火燒房子，燒死全家人（起訴書誤載殺害其全家）等語，
    使丙○○○心生畏懼，致生危害於安全。
二、乙○於同（九十一）年十月十六日晚間十時許，復承同前恐嚇之同一概括犯意，
    於前開住處客廳再以加害生命、財產之事向其婆婆丙○○○揚言恐嚇稱，如不給
    十萬元，要放火燒，燒死全家等語，使丙○○○心生畏懼，致生危害於安全。
三、案經丙○○○告訴並訴由臺北市政府警察局內湖分局報請臺灣士林地方法院檢察
    署檢察官偵查起訴。
    理  由
一、訊據被告乙○矢口否認有何前開恐嚇犯行，辯稱：其本人並未恐嚇其婆婆即告訴
    人丙○○○，亦未揚言要放火燒房子云云。
二、本院認為被告有罪之理由：
　(一)、右揭事實，業據告訴人丙○○○迭以訴狀指訴綦詳（見九十二年度偵字第一三
  　　五六號偵查卷第一五頁至第二○頁；其中告訴狀第三頁第五行十月十七日凌晨
    　○點○六分係指內湖分局西湖派出所員警周文信等二人據報後至告訴人丙○○
      ○上開住處；惟被告乙○該次恐嚇犯罪行為時間應為九十一年十月十六日晚間
      ；併此敘明）；復經告訴人丙○○○於警詢中指稱：「（問：本（九十一）年
      十月九日乙○是否向你索取你的
      何以言詞恐嚇妳？）她（即被告乙○）向我索取
      是要向地下錢莊借錢，並揚言要讓地下錢莊針對我，而且以言詞恐嚇我，若不
      給的話，就要放火燒房子，燒死全家人性命。」，「她並沒有恐嚇說要殺害全
      家人性命，只說要放火燒房子，燒死全家人性命。」等語明確在卷（同上偵查
      卷第十一頁背面；第十二頁）；嗣於偵查中復指訴稱：「（問：告何人何事？
      ）告乙○恐嚇，她是大陸新娘，嫁給甲○○，當時我們一起住再內湖路一段地
      址，、、、，跑到我房間，說她爸爸在大陸向地下錢莊借錢，要我幫忙還，我
      說沒有這個道理，沒辦法幫他還債；後來她又和我兒子吵架，跑來對我說如果
      我沒錢，叫我拿出權狀向地下錢莊借錢，我說房子才剛買，權狀在銀行，沒辦
      法給她，過幾天她（指乙○）又來說如果我沒錢，她要放火燒死我們全家人，
      當時甲○○也在旁邊，、、、。」等語至詳（同上偵查卷第五十頁）；並於原
      審指證稱：被告先與其夫甲○○在房間爭吵，隨後再要甲○○跟其本人講吵著
      要錢，因被告之父向大陸之地下錢莊借錢，後來被告在住處客廳又對其本人說
      ，要十萬元，如果不給，要放火燒妳一家，時間是在九十一年十月十七日警察
      至其住處之前大約一個禮拜（指九十一年十月九日）；九十一年十月九日被告
      有向其本人要
      加恐嚇，因被告揚言說要放火燒房子，要燒全家人，故其會感到害怕；被告第
      二次對其恐嚇亦是在住處客廳，對其表示被告之父要錢，當時其本人有錄音錄
      影等語在卷（原審卷第九一頁至第九四頁）；證人林承濬於偵查中復證稱：「
      （問：被告恐嚇放火燒房子是何時的事？）十月九日，至於ＶＣＤ是十月十七
      日的事。」等語（同上偵查卷第七九頁）；嗣於原審證稱：其弟甲○○將被告
      娶進來之後，每天都在吵架，故於十月九日晚間其與其母即告訴人丙○○○曾
      至內湖派出所報案，隨後才買錄音筆，慢慢準備，又買電話錄音，針孔器材等
      語在卷（原審卷第一○四頁至第一○五頁）；可見被告乙○於九十一年十月九
      日晚間確犯有如事實欄第一段所述之恐嚇犯行至明。
　(二)、又被告於事實欄第二段所述之時地實施恐嚇犯罪行為，除經告訴人丙○○○指
  　　訴在卷外，復經告訴人丙○○○於九十一年十月十七日晚間八時十分許至前揭
    　內湖分局西湖派出所接受調查，其上載明該分局受理家庭暴力之被害人為丙○
      ○○，相對人即被告乙○；發生時間為：九十一年十月十六日晚間十時許；發
      生地點：臺北市○○區○○路一段二八五巷六十九弄二十一號三樓自宅；相對
      人對於被害人不法侵害之內容為：相對人（即被告乙○）要我（即被害人丙○
      ○○）到地下錢莊去借錢給她（即被告乙○），否則要放火燒房子；本案有證
      人即林承濬，各等語在卷，此經檢察官調閱台灣士林地方法院九十二年度家護
      字第二九號及同院九十一年度暫家護字第二一五號通常保護令與暫時保護令民
      事聲請事件卷宗核閱無訛，並有上開通常保護令與暫時保護令民事聲請事件卷
      宗影本在卷可稽（九十二年度偵字第一三五六號偵查卷第九四頁；影印卷宗外
      放，見影印卷第八頁，內湖分局受理家庭暴力案件調查紀錄（通報）表）。由
      此可知，被告乙○確於九十一年十月十六日晚間十時許，在上開內湖路一段二
      八五巷六十九弄二十一號三樓告訴人住處對於被害人丙○○○實施不法家暴犯
      行至明。又告訴人丙○○○之子林承濬於上開住處客廳隱密處安裝二十四小時
      監視攝影並予接線錄音，業據證人林承濬提出ＶＣＤ光碟一片與錄影帶一捲在
      卷足憑（同上偵查卷第八十九頁；外放偵查卷證物袋一一三頁）；嗣經檢察事
      務官當庭播放上開光碟（標示為９１１０１７ＶＧ︱ＰＬＡＹＥＲＦＯＲＰC
      ）後，證人林承濬指稱畫面上長髮，穿紅色佯裝之女子為被告乙○，其身邊之
      ４之處，告訴人指稱被告乙○一直向她（即告訴人丙○○○）要錢，如不給她
      十萬元，她就要放火燒，燒死全家。、、、。乙○默不作聲，等情屬實，有檢
      察事務官勘驗筆錄在卷可稽（同上偵查卷第八三頁）；且依當（十六）日晚間
      被告乙○對告訴人丙○○○實施前開恐嚇犯行後，嗣經告訴人丙○○○之子林
      承濬報警後，經前揭內湖分局西湖派出所員警周文信、張世昌等二人至告訴人
      丙○○○前開住處後，告訴人丙○○○和被告乙○與前開警員及被告乙○之夫
      甲○○之對話略以：（一）、告訴人丙○○○指稱略以：我說我沒錢，隔幾天
      ，又吵架，她（指被告乙○）要十萬元，不然要放火燒。妳（指被告乙○）今
      天要拿權狀去借，我還在貸款，權狀在銀行，、、，她（指被告乙○）要十萬
      元，不然要放火燒。在昨晚又再大吵，把我一支無線電話拿去泡水，、、。
      （二）、員警Ａ（張世昌）：你（被告乙○之夫甲○○）有沒有在工作？那你
　    （甲○○）覺得怎麼樣？（三）、甲○○：搬出去住就好了，下個月就搬出去
      外面住。（四）、告訴人丙○○○：她（指被告乙○）現在搬出去住要拿我的
      錢，你要沒拿錢給她（乙○），她（乙○）不搬出去，她（乙○）昨天又威脅
      我說，你（丙○○○）若沒有給我（乙○）錢，要放火把你們全家人都燒死，
      拜託喔！我（丙○○○）聽到妳（乙○）這句話實在很怕、很恐怖，她（乙○
      ）自己親身講的，昨天有朋友來，一位是洪金萍另一位是黃麗如，她們親耳聽
      到，說唉呦！林太太哪有這樣的媳婦要給妳放火燒，才來沒多久就那麼大膽說
      要燒，這樣我無法生活下去，她這樣恐嚇我，要拿到錢。（五）、員警Ａ（張
      世昌）：第一次來臺灣。告訴人（丙○○○）：來到現在已經吵八次了，你兩
      個夫妻在裡面吵，然後跑到外面威脅我要錢，我是辛苦人，我沒有那個錢給你
      ，你今天要拿我的所有權狀要向地下錢莊借錢。（六）、被告（乙○）：妳作
      婆婆怎麼說媳婦的病是假病，今天我（乙○）為什麼會把電話放到水裡面，為
      什麼，我是神經病拿那個電話放到水裡，是為什麼，妳幹嘛不跟警察說。告訴
      人（丙○○○）：那妳不是神經病為什麼會把電話放到水裡呢！（七）、被告
      （乙○）：那請問一下，她（婆婆）今天叫你（員警）過來，是不是想叫警察
      把我（乙○）抓起來關幾天，是不是。員警Ｂ（周文信）：乙○，妳不要搞不
      清楚臺灣的法律喔。被告（乙○）：我跟你說，我死掉沒關係，如果我把房子
      燒掉的話，我也會燒死在裡面，我不會哭者回大陸的。員警Ｂ（周文信）：乙
      ○，我跟妳講喔！妳今天不要說這種恐嚇的語言喔，在法律上是構成犯罪的。
      被告（乙○）：是她（丙○○○）作的太過份。（八）、員警Ａ（張世昌）：
      那妳（乙○）跟妳丈夫搬出去外面住嘛。被告（乙○）：我（乙○）一個人在
      這邊又沒親戚又沒有朋友，你（甲○○）這樣對待我。甲○○：我跟妳（乙○
      ）講過不能這樣恐嚇，這樣說放火。此有前開對話錄音帶譯文內容在卷可證（
      同上偵查卷第八九頁至第九十頁）。由上揭被告與告訴人、警員及被告乙○之
      夫甲○○彼此間之對話錄音內容可知，可見被告乙○確有向告訴人丙○○○要
      求十萬元，如不給錢，要放火燒房子將人燒死等恐嚇犯行屬實。
　(三)、被告乙○於原審經傳拘無著，嗣原審對被告發布通緝，隨後被告經緝獲到案後
  　　，參諸被告於原審第一次訊問時亦供稱：「（問：對於通緝書之犯罪事實有何
    　意見？）我只有說妳不要一直逼我，、、、，我只有說要放火燒房子，是我婆
      婆一直逼我，她先罵我，我才講氣話，、、、。」等語以觀（原審卷第五八頁
      ），足認被告乙○確有對告訴人丙○○○揚言恐嚇稱要放火燒房子等情至明。
三、綜上調查，被告前開辯解，否認恐嚇犯行，無非事後卸責之詞，委不足採；本件
    事證明確，被告犯行應堪認定。
四、查被告乙○與告訴人丙○○○曾為婆媳婦，具有家庭暴力防治法第三條第二款所
    定之家庭成員關係。核被告乙○所為，係犯刑法第三百零五條之恐嚇罪，屬家庭
    暴力防治法第二條第二項之家庭暴力罪；被告先後二次恐嚇犯行，均時間緊接，
    觸犯構成要件相同之罪名，顯係基於概括之犯意反覆為之，為連續犯，應依刑法
    第五十六條規定，論以一罪，並加重其刑。公訴人起訴書另指稱，被告乙○於事
    實欄第一、二段之時地亦連續對於甲○○揚言表示如不願給付十萬元，或交出身
    分證、印章、住處房屋權狀等物辦理借款，以供償還其父（即丙○○○之父）上
    開支出，就要放火燒房子，燒死全家人等語，因認被告乙○亦對甲○○涉犯有刑
    法第三百零五條之恐嚇罪嫌云云；經查：證人甲○○於原審證稱，被告乙○當時
    係於房間內與其爭吵，當時在房間內只有被告乙○與其夫甲○○二人，此據證人
    甲○○於原審調查時證稱在卷（原審卷第九九頁、一○○頁）；而被告乙○則係
    事後於住處客廳當面對於告訴人丙○○○施加如事實欄第一、二段所述之恐嚇犯
    行等情，業據告訴人丙○○○於原審調查時證述明確（原審卷第九一頁至第九六
    頁）；可見被告乙○並未於前揭住處向其夫甲○○揚言恐嚇上揭言語等情至明；
    公訴人起訴書指稱被告乙○於前揭住處向其夫甲○○揚言恐嚇前揭犯行一節，因
    無積極證據足以證明，惟公訴人認為上開不能證明被告乙○有連續對甲○○揚言
    恐嚇犯行部分，與前開起訴判決有罪恐嚇部分，有連續犯裁判上一罪之關係，爰
    不令為無罪判決之諭知，併此敘明。
五、對於檢察官上訴與原審判決之判斷：原審經調查結果，認為尚無證據足以證明被
    告乙○確有恐嚇甲○○之犯行，因而不能證明被告乙○該部分犯罪，固非無見；
    惟查，本件被告乙○確有對於告訴人丙○○○犯有如事實欄第一、二段所述之恐
    嚇犯行，已如前述；原審疏未詳查，遽認被告乙○並未對告訴人丙○○○施加上
    開恐嚇犯行，因而對於被告乙○諭知為無罪之判決，尚有未洽；檢察官就此部分
    提起上訴，認原審未顧及告訴人丙○○○實際被害之指訴情節及被告乙○亦自承
    曾對告訴人丙○○○表示妳不要一直逼我，我會死掉，我會把自己燒死在房子裡
    等語，指稱原判決認定事實違誤，未顧及上情，以被告僅在房內揚言燒屋，而無
    恐嚇犯意，因而判處被告無罪，容有未當，經核為有理由。原判決既有上開違誤
    與不當之處，顯屬無可維持，應由本院將原判決撤銷。爰審酌被告犯罪動機係為
    其夫甲○○未依約給付聘金及仲介費，積欠被告大陸娘家十九萬元等情，業據證
    人甲○○於原審審理時證稱在卷（原審卷第九八頁至第九九頁），而與其夫甲○
    ○發生爭吵索取，進而再向其婆婆即告訴人丙○○○要求給付款項，因氣憤所致
    ，致犯有本件恐嚇犯行，與被告犯罪、目的、手段和對告訴人丙○○○所造成之
    身心恐懼、被告否認犯行及告訴人丙○○○願意原諒被告等一切情狀，判處如主
    文第二項所示之刑為罰金一仟元，並諭知易服勞役之折算標準，以示懲儆。查查
    被告乙○未曾受有期徒刑以上刑之宣告，此有本院被告全國前案紀錄表一紙在卷
    足憑；其經此偵審教訓，應知所警惕，當無再犯之虞；且告訴人丙○○○於原審
    審理時亦陳稱願意原諒被告等語在卷（原審卷第一一三頁）；認對被告所受之上
    開宣告刑以暫不執行為適當，爰併予宣告緩刑二年，以啟自新。
據上論斷，應依刑事訴訟法第三百六十九條第一項前段、第三百六十四條、第二百九
十九條第一項前段，刑法第五十六條、第三百零五條、第四十二條第二項、第七十四
條第一款、罰金罰鍰提高標準條例第一條前段、第二條，判決如主文。
本案經檢察官劉家芳到庭執行職務。
中　　　華　　　民　　　國　　九十三　　年　　　六　　　月　　二十五　　日
                              臺灣高等法院刑事第二十三庭
                                  審判長法  官　宋　　　祺
                                        法  官  王　淑　滿
                                        法  官  陳　坤　地
右正本證明與原本無異。
不得上訴。
                         　             書記官　陳　建　邦
中　　　華　　　民　　　國　　九十三　　年　　　六　　　月　　二十五　　日
附錄：本案論罪科刑法條全文
刑法第三百零五條以加害生命、身體、自由、名譽、財產之事，恐嚇他人致生危害於
安全者，處二年以下有期徒刑、拘役或三百元以下罰金。
